【裁判字號】    97,訴,1999
【裁判日期】    970924
【裁判案由】    毒品危害防制條例
【裁判全文】
臺灣板橋地方法院刑事判決              97年度訴字第1999號
公  訴  人  臺灣板橋地方法院檢察署檢察官
被      告  甲○○
                    （現於臺灣臺北看守所羈押中）
上列被告因違反毒品危害防制條例案件，經檢察官提起公訴（97
年度毒偵字第2979號），被告於準備程序中對被訴之事實為有罪
陳述，本院合議庭裁定由受命法官獨任行簡式審判程序，並判決
如下：
    主  文
甲○○施用第一級毒品，累犯，處有期徒刑玖月。又施用第二級
毒品，累犯，處有期徒刑陸月；扣案之第二級毒品安非他命壹包
（淨重零點柒貳公克）沒收銷燬之、盛裝上開安非他命之包裝袋
壹個沒收。應執行有期徒刑壹年貳月。扣案之第二級毒品安非他
命壹包（淨重零點柒貳公克）沒收銷燬之、盛裝上開安非他命之
包裝袋壹個沒收。
    事  實
一、甲○○前於民國89年間，因犯施用毒品案件，經本院裁定令
    入勒戒處所觀察、勒戒後，因有繼續施用毒品之傾向，經本
    院裁定強制戒治，於90年5 月21日停止強制戒治出所，所餘
    期間付保護管束，於90年12月13日保護管束期間執行完畢，
    由台灣板橋地方法院檢察署檢察官於91年1 月18日以91年度
    戒毒偵字第38號為不起訴處分確定。其於87年間，因違反麻
    醉藥品管理條例、詐欺罪，經本院於87年4 月15日以87年度
    易字第1375號判決，分別判處有期徒刑7 月、3 月，應執行
    有期徒刑9 月確定，入監服刑後於89年7 月1 日縮短刑期假
    釋出監，假釋期間付保護管束，嗣經裁定撤銷假釋，應執行
    殘刑有期徒刑1 年11月19日。嗣於89年間，因犯賭博案件，
    經本院於90年4 月30日以90年度易字第676 號判決，判處有
    期徒刑6 月，如易科罰金，以銀元300 元折算1 日確定，與
    上開殘刑1 年11月19日接續執行，於92年11月18日縮刑期滿
    執行完畢（於本案構成累犯）。又於93年間，因犯施用第一
    級毒品及第二級毒品案件，經台灣高等法院於93年12月23日
    以93年度上訴字第2859號判決，分別判處有期徒刑9 月、5
    月，應執行有期徒刑1 年確定。又於94年間，因犯施用一級
    毒品及第二級毒品案件，經本院於94年5 月23日以94年度
    訴字第711 號判決，分別判處有期徒刑10月、8 月，應執行
    有期徒刑1 年4 月確定。又於95年間，因犯持有第一級毒品
    案件，經本院於95年3 月8 日以94年度易字第1033號判決，
    判處有期徒刑1 年確定。上開5 案經本院於96年7 月16日以
    96年度聲減字第1031號裁定分別減刑為有期徒刑4 月又15日
    、2 月又15日、5 月、4 月、6 月，應執行有期徒刑1 年7
    月，如易科罰金，以銀元300 元折算1 日確定，入監服刑後
    於96年7 月16日執行完畢出監（於本案構成累犯）。詎其仍
    不思悔改，明知海洛因、安非他命分別係毒品危害防制條例
    所規定之第一級、第二級毒品，不得非法持有、施用，竟基
    於施用第一級毒品海洛因之犯意，於97年3 月15日凌晨1 時
    56分經警採尿時起分別回溯26小時、96小時內之某時，在不
    詳地點，以將海洛因捲入香菸之方式，施用第一級毒品海洛
    因1 次；另以將毒品安非他命置於吸食器內點火加熱燒烤產
    生煙霧吸聞之方式，非法施用安非他命1 次。嗣於97年3 月
    14日23時30分許，在台北縣中和市○○路675 號前為警查獲
    ，並扣得安非他命1 包（淨重0.72公克）。
二、案經台北市政府政府警察局松山分局移送台灣板橋地方法院
    檢察署檢檢察官偵查起訴。
    理  由
一、程序部分：按除被告所犯為死刑、無期徒刑、最輕本刑為3
    年以上有期徒刑之罪或高等法院管轄第一審案件者外，於第
    一次審判期日前之準備程序進行中，被告先就被訴事實為有
    罪之陳述時，審判長得告知被告簡式審判程序之旨，並聽取
    當事人、代理人、辯護人及輔佐人之意見後，裁定進行簡式
    審判程序，刑事訴訟法第273條之1第1 項定有明文。經核本
    件被告甲○○所犯係死刑、無期徒刑、最輕本刑為3 年以上
    有期徒刑以外之罪，其於準備程序中就被訴事實為有罪之陳
    述，經法官告知簡式審判程序之旨，並聽取公訴人、被告之
    意見後，本院爰依首揭規定，合議裁定由受命法官獨任進行
    簡式審判程序，合先敘明。
二、訊據被告甲○○對於上揭時地，施用第一級毒品海洛因、第
    二級毒品安非他命之犯罪事實，於本院審理中坦承不諱，並
    有供被告施用第二級毒品安非他命之第一級毒品安非他命1
    包（淨重0.72公克）扣案可資佐證。又被告經警查獲後所採
    集尿液經送鑑定，亦呈海洛因代謝嗎啡、安非他命類陽性反
    應，有臺灣尖端先進生技醫藥股份有限公司97年3 月26日濫
    用藥物尿液檢驗報告、尿液檢體委驗單各1 份在卷可稽。此
    外，復有台北市政府警察局松山分局搜索扣押筆錄、扣押物
    品目錄表各1 份在卷可參。足徵被告上開自白核與事實相符
    ，堪以採憑。
三、按92年7 月9 日新修正之毒品危害防制條例刪除二犯及三犯
    之規定，一改修法前繁雜之處遇程序，僅將施用毒品者簡化
    區分為初犯、再犯，並認施用毒品者係屬病患性犯人，以觀
    察、勒戒戒除其身癮，並以強制戒治去除其心癮。經觀察、
    勒戒或強制戒治執行完畢釋放後，若係5 年後再犯該條例第
    10條施用毒品罪者，與同條例第20條第1 項、第2 項關於「
    初犯」之處理方式相同，檢察官應先聲請法院裁定令被告入
    勒戒處所觀察、勒戒，並視有無繼續施用毒品傾向，決定應
    予釋放、為不起訴之處分，或應聲請法院裁定令入戒治處所
    強制戒治；若係5 年內「再犯」同條例第10條施用毒品罪者
    ，依同條例第23條第2 項規定，檢察官則應依法追訴。觀諸
    該條例第20條第3 項之修正理由：「觀察、勒戒或強制戒治
    五年後再犯者，顯見前所實施之觀察、勒戒或強制戒治已足
    以遮斷其施用毒品之癮，為期自新及協助其戒除毒癮，對此
    五年後再犯者，爰明定仍適用初犯之規定，先經觀察、勒戒
    、強制戒治之程序。」及同條例第23條第2 項之修正理由：
    「為配合簡化施用毒品犯之刑事處遇程序，並鑑於經觀察、
    勒戒或強制戒治執行完畢釋放後五年內再犯者，其再犯率甚
    高，原據以實施之觀察、勒戒及強制戒治既已無法收其實效
    ，自應施以刑事處遇。」顯然如施用毒品者係前經觀察、勒
    戒或強制戒治等治療程序執行完畢5 年後，始再施用毒品之
    「初犯」，因前所執行之觀察、勒戒或強制戒治已足收戒除
    毒癮之效，自應重新執行觀察、勒戒或強制戒治等治療程序
    ，並於治療程序執行完畢後，由檢察官為不起訴處分，毋庸
    對之追訴處罰；反之，在「再犯」之情形，因其先前所為治
    療程序顯未能收戒斷毒癮之效，且考量施用毒品者之再犯率
    偏高，乃簡化其刑事處遇程序，而逕予追訴處罰，不再施以
    治療程序。參酌上開立法理由，修正毒品危害防制條例就施
    用毒品者，祇於「初犯」及「五年後再犯」二種情形，有其
    追訴條件之限制，即須於初犯經觀察、勒戒或強制戒治釋放
    後，5 年內均無施用毒品之行為，始能認其前所實施之觀察
    、勒戒或強制戒治已足遮斷毒癮，而得於5 年後再犯時，再
    予適用初犯之規定，重行觀察、勒戒等程序。倘5 年內已經
    再犯，被依法追訴處罰，縱其第3 次（或第3 次以上）施用
    毒品之時間在初犯釋放5 年以後，即與「五年後再犯」之情
    形有別，且因已於「五年內再犯」，顯見其再犯率甚高，原
    實施觀察、勒戒或強制戒治，已無法收其實效，而無5 年戒
    斷期之存在，自無再經觀察、勒戒及強制戒治之必要，應由
    檢察官逕行起訴，始符新法修正之本旨（最高法院95年度臺
    非字第59號判決要旨參照）。本案被告甲○○前於89年間，
    因犯施用毒品案件，經本院裁定令入勒戒處所觀察、勒戒後
    ，因有繼續施用毒品之傾向，經本院裁定強制戒治，於90年
    5 月21日停止強制戒治出所，所餘期間付保護管束，於90年
    12月13日保護管束期間執行完畢，由台灣板橋地方法院檢察
    署檢察官於91年1 月18日以91年度戒毒偵字第38號為不起訴
    處分確定，已如前述，則本件被告施用第一級毒品及第二級
    毒品之犯行已在上開強制戒治執行完畢日期5 年之後。惟被
    告另自93年2 月15日起至93年5 月17日止施用第一級毒品及
    第二級毒品，經台灣高等法院於93年12月23日以93年度上訴
    字第2859號判決，分別判處有期徒刑9 月、5 月確定；又自
    93年12月24日起至94年1 月14日止施用第一級毒品及第二級
    毒品，95年1 月22日止，經本院於94年5月23日以94年度訴
    字第711 號判決，分別判處有期徒刑10月、8 月確定，亦有
    台灣高等法院被告前案紀錄表在卷可參。依上開判決意旨，
    被告既曾於前案強制戒治執行期滿5 年內再犯施用毒品罪而
    遭法院判處徒刑確定，是其此次又犯施用第一級毒品罪及第
    二級毒品部分，仍應依法追訴處罰。綜上，被告於強制戒治
    執行完畢釋放出所後5年內再度施用毒品而為法院判處徒刑
    後，更犯本案施用第一級毒品及第二級毒品犯行堪以認定，
    應予依法論罪科刑。
四、按海洛因、安非他命係毒品危害防制條例第2 條第2 項第1
    款、第2 款所明定之第一級、第二級毒品，不得非法持有、
    施用。核被告甲○○所為，係犯毒品危害防制條例第10條第
    1 項之施用第一級毒品罪及同條第2 項之施用第二級毒品罪
    。其施用第一級毒品海洛因前後持有海洛因，施用第二級毒
    品安非他命前持有安非他命之低度行為，應分別為施用海洛
    因、安非他命之高度行為所吸收，均不另論罪。又被告所犯
    上開2 罪間，時間、犯意各別，構成要件互殊，應予分論併
    罰。另被告有如事實欄所載之犯罪經法院判刑、執行完畢紀
    錄，有前揭台灣高等法院被告前案紀錄表在卷可稽，其於受
    有期徒刑執行完畢5 年內，故意再犯本件有期徒刑以上罪，
    為累犯，應依法加重其刑。爰審酌被告有如上所述之前科資
    料，有台灣高等法院被告前案紀錄表在卷可憑，可見其素行
    不佳，本案犯罪之動機、目的、手段，施用毒品戕害被告一
    己之身心健康，所生危害，兼衡被告係國小畢業之智識程度
    ，及其犯後坦承犯行之態度等一切情狀，分別量處如主文所
    示之刑，並定其應執行刑，以示懲儆。
五、扣案之第一級毒品安非他命1 包（淨重0.72公克），依毒品
    危害防制條例第18條第1 項規定沒收銷燬之；至盛裝上開安
    非他命之包裝袋1 個，係用於包裹毒品，防其裸露、潮濕，
    便於持有、攜帶，係被告所有並供其施用第一級毒品所用乙
    節，業據被告供述明確，爰依刑法第38條第1項第2款之規定
    ，均併予宣告沒收。至於扣案之分裝袋24個、分裝袋15個、
    注射針筒1 支，被告於警詢、本院審理時均否認為其所有，
    並無證據足認係被告所有，且與施用毒品之犯行有關，自不
    予宣告沒收。
據上論斷，應依刑事訴訟法第273 條之1 第1 項、第299 條第1
項前段，毒品危害防制條例第10條第1 項、第2 項、第18條第1
項前段，刑法第11條前段、第47條第1 項、第51條第5 款、第38
條第1 項第2 款，判決如主文。
本案經檢察官曾文鐘到庭執行職務。
中    華    民    國    97    年    9     月    24    日
                  刑事第二十一庭    法  官  侯  志  融
以上正本證明與原本無異。
如不服本判決應於送達後十日內向本院提出上訴狀。
                                    書記官  廖  美  紅
中    華    民    國    97    年    9     月    24    日
附錄本案論罪科刑法條全文：
毒品危害防制條例第十條
施用第一級毒品者，處六月以上五年以下有期徒刑。
施用第二級毒品者，處三年以下有期徒刑。


司法院資訊處製作；財團法人民間司法改革基金會備份。
